臺灣彰化地方法院刑事判決　　　　　　　99年度易字第1067號
公　訴　人　臺灣彰化地方法院檢察署檢察官
被　　　告　王麗芬
上列被告因毀損案件，經檢察官提起公訴（99年度偵字第5191號
），本院判決如下：
    主  文
王麗芬犯毀損罪，處拘役肆拾日，如易科罰金，以新臺幣壹仟元
折算壹日。
    犯罪事實
一、王麗芬與林其宏、葉孋夫妻為對面鄰居，渠等結有夙怨。因
    王麗芬經營位於彰化縣田中鎮○○街97號店家內飼養之狗，
    於民國99年3月16日23時至23時30分許不斷吠叫，林其宏、
    葉孋不堪其擾，報警處理，經警通知王麗芬及其夫劉友欽於
    99年3月17日凌晨0時30分許返回處理，王麗芬因不滿林其宏
    、葉孋夫妻報警，竟基於毀損之犯意，在林其宏、葉孋位於
    彰化縣田中鎮○路里○○街102號住處兼美容護膚店騎樓下
    ，徒手推倒葉孋所有停放該處之車牌號碼KXR—795號重型機
    車，致葉孋所有重型機車之火星塞因機車倒地被汽油浸濕不
    堪使用當場無法發動（損失金額為新臺幣《下同》100元）
    及機車右側把手之橡皮套破裂（損失150元），足以生損害
    於葉孋。
二、案經葉孋訴由彰化縣警察局田中分局報告臺灣彰化地方法院
    檢察署檢察官偵查起訴。
    理  由
一、證據能力部分
  (一)按被告以外之人於偵查中向檢察官所為陳述，除顯有不可信
    之情況者外，得為證據，同法第159條之1第2項定有明文。
    偵查中對被告以外之人（包括證人、鑑定人、告訴人、被害
    人及共同被告等）所為之偵查筆錄，或被告以外之人向檢察
    官所提之書面陳述，性質上均屬傳聞證據。惟現階段刑事訴
    訟法規定檢察官代表國家偵查犯罪、實施公訴，依法其有訊
    問被告、證人及鑑定人之權，證人、鑑定人且須具結，而實
    務運作時，檢察官偵查中向被告以外之人所取得之陳述，原
    則上均能遵守法律規定，不致違法取供，其可信度極高。證
    人林其宏、葉孋、陳國源、顏家政於檢察官偵查中具結所為
    之陳述，其未曾提及檢察官在偵查時有不法取供之情形，上
    開供述復無顯不可信之情況，依上說明，上開證人於偵查中
    之證言自具有證據能力。
  (二)按被告以外之人於審判外之言詞或書面陳述，除法律有規定
    者外，不得作為證據，刑事訴訟法第159條第1項固有明文，
    惟被告以外之人於審判外之陳述，雖不符合同法第159條之1
    至第159條之4規定，但經當事人於審判程序同意作為證據，
    法院審酌該言詞陳述或書面陳述作成時之情況，認為適當者
    ，亦得為證據，當事人、代理人或辯護人於法院調查證據時
    ，知有第159條第1項不得為證據之情形，而未於言詞辯論終
    結前聲明異議者，視為有前項之同意，此觀同法第159條之5
    規定即明。經查，本判決後所引用其餘各該被告以外之人於
    審判外之陳述（包含書面陳述），固亦皆屬傳聞證據，惟當
    事人雖知上開證據資料為傳聞證據，但於本院準備程序及審
    判期日中均表示同意或無意見而不予爭執，且迄至言詞辯論
    終結前亦未再聲明異議，本院審酌上開證據資料製作時之情
    況尚無違法不當等瑕疵，且與本案具有關連性，認為以之作
    為證據應屬適當，依照上開規定，爰依刑事訴訟法第159 條
    之5規定，認該等證據資料均具證據能力。
  (三)按行反詰問於必要時，得為誘導詰問。刑事訴訟法第166條
    之2第2項定有明文。被告主張檢察官在本院審理時，就證人
    陳國源、林其宏、葉孋之詰問，為不合法之誘導訊問，屬不
    合法云云，但查，檢察官在本院審理時，就上開證人之詰問
    ，均係被告行主詰問後之反詰問，本院認其詰問事項亦核屬
    必要，依照上開規定，檢察官之反詰問並無不合法，被告此
    部分主張不能採納，上開證人因檢察官反詰問所為之供述證
    據，具有證據能力。
二、訊據被告王麗芬固坦承於上開時、地，推倒告訴人葉孋所有
    之上開機車，然矢口否認有何毀損之犯行，辯稱：其雖推倒
    該機車，但未造成該機車受損云云。經查：上開犯罪事實，
    業據證人即告訴人葉孋於偵訊及本院審理時結證明確，核與
    證人即告訴人之夫林其宏、證人即修理之機車行人員陳國源
    、證人即到場處理警員顏家政於偵訊及本院審理時之結證情
    節相符，被告亦曾於99年6月7日偵訊時認罪（見偵卷第31頁
    ），被告嗣又否認該機車受損等情，已有可疑。並查：
  (一)關於火星塞損害部份：
    證人葉孋於99年6月7日第1次偵訊時即稱：於99年3月17日上
    午10時請機車行老闆到我們那邊換火星塞等語（見偵卷第30
    頁），證人陳國源亦證稱：係到現場修理該機車火星塞等語
    ，可見證人葉孋於案發當日即已發覺該機車不能發動，經上
    開證人黃國源到場檢視後，該機車確實不能發動，乃依其經
    營機車行之修車經驗，認係火星塞浸濕不堪使用，而更換火
    星塞，另以產製機車聞名之山葉機車工業股份有限公司（下
    稱山葉公司）函稱：「因機車遭推倒地，若火星塞遭汽油浸
    濕時，將導致機車不易發動，此時本公司建議需更換火星塞
    」，有該公司100年1月21日山葉總字第100020號函附於本院
    卷可稽，亦認為機車遭推倒地確有可能造成需更換火星塞之
    情形，與上開修車人員黃國源當場檢視之情形相符，足證該
    機車火星塞確已不堪使用而需更換，參以該機車甫於當日凌
    晨0時30分許遭被告於不滿情緒下推倒，旋即發生火星塞不
    堪使用之情形，該火星塞不堪使用顯係遭被告推倒機車所導
    致，被告辯稱該機車未受有此部分損害云云，不能採信。至
    該機車之產製公司光陽工業股份有限公司固函稱：「本公司
    研發單位研究意見為：火星塞不會因機車單純遭推倒地，而
    毀損或致不堪使用，或遭汽油浸濕而毀壞」等語，有該公司
    100年1月20日光管法字第100010 03號函附於本院卷可按，
    但該公司研發單位未經檢視機車之上開書面意見，與證人黃
    國源當場所見不同，亦與上開山葉公司之函述不同，難以作
    為有利被告之認定；又告訴人葉孋雖未於警詢時表明該機車
    火星塞受損等情，但該火星塞確已受損，已如上述，亦不能
    以此作為有利被告之認定。均附此敘明。
  (二)關於把手橡皮套破損部分：
    證人葉孋、林其宏均結證稱：於將被告推倒之該機車扶起時
    發覺右側把手橡皮套破損等情，證人黃國源於99年7月12日
    偵查中證稱：我過去他們的美容護膚店看，他們說黑色重機
    車因倒下去無法發動，我檢查結果發現是火星塞壞掉、機車
    右邊把手橡皮套破裂，其他部位看不出來有受損，當場換新
    的火星塞，隔幾天他們再騎那台重機車過來我店裡換1組把
    手橡皮套等語（見偵卷第59頁），於本院100年3月21日審理
    時亦證稱：當場換火星塞，隔幾天再過來我店裡換把手橡皮
    套等語，證人黃國源先後所證之主要情節均相符，雖其於本
    院審理時稱在護膚店前沒有檢查把手等語，此部分與其上開
    偵查中所述不同，惟按證人之陳述有部分前後不符，或相互
    間有所歧異時，究竟何者為可採，法院仍得本其自由心證予
    以斟酌，非謂一有不符或矛盾，即應認其全部均為不可採信
    （最高法院74年台上字第1599號判例參照），而證人之記憶
    可能隨時間經過而逐漸淡忘，本案係於99年3月17日發生，
    證人黃國源於上開99年7月12日偵查中作證，離案發時間較
    接近，其記憶應較清晰，嗣其於本院100年3月21日審理作證
    時，距離案發時間已逾1年，其記憶應隨時間經過而漸趨模
    糊，顯然上開偵查時較本院審理時更接近案發時間，其偵查
    中之記憶應較接近事實，且其於上開偵查中又稱其他部位看
    不出來有受損等語，亦顯示其係證述除了檢查該機車右側把
    手外，另檢查其他部位，如其當時未做檢查，當不致於如此
    證述，可見證人黃國源當場確有檢查發現該機車之右側把手
    橡皮套破裂，與上開證人葉孋、林其宏所述相符，不能以證
    人黃國源上開本院記憶較淡忘之證述而為有利被告之認定，
    該把手橡皮套破裂亦顯係遭被告推倒機車所導致，被告辯稱
    該機車未受有此部分損害云云，亦不能採。
  (三)此外，並有車號查詢重型機車車籍1紙及案發現場監視錄影
    畫面翻拍照片等件附卷可稽，被告辯稱上開機車未受有損害
    云云，不足採信。事證明確，被告犯行洵堪認定。
  (四)被告雖提出網路資料等，但網路言論難以作為有利被告之認
    定。另卷附機車受損照片係99年3月29或30日所照，業據上
    開證人顏家政述明，因距離案發時間過長，證人葉孋亦稱當
    時該機車已經修理完畢，該照片難以作為不利被告之認定，
    均附此敘明。
  (五)被告請求：(1)調閱告訴人報案紀錄以查明其報案資料云云，
    經核與本案被告有否毀損犯行無關；(2)現場模擬勘驗機車是
    否經推倒而火星塞受損云云，經核因各種狀況不同，難以模
    擬，且此部分事實業經本院查明如上；(3)調閱對面遊樂場監
    視錄影，以查告訴人是否機車損壞無法騎車云云，此部分事
    實亦經本院查明如上；(4)請告訴人提出機車把手以供勘驗云
    云，但查該把手橡皮套已經證人黃國源換修後丟棄，此據證
    人黃國源述明，已無從提出。本院審核上開證據均無調查之
    必要，亦附此敘明。
三、核被告所為，係犯刑法第354條之毀損罪。爰審酌被告與告
    訴人為鄰居關係，因相處問題長期不睦，為細故以推倒機車
    之方式造成告訴人損害、及其損害之程度、被告犯後否認犯
    行之態度等一切情狀，量處如主文所示之刑，並諭知易科罰
    金之折算標準。
四、不另為無罪諭知部分：
  (一)公訴意旨另略以：被告於上開時地，另徒手推倒告訴人林其
    宏所有停放該處之車牌號碼TTJ—667號輕型機車，該輕型機
    車雖當場仍可發動騎用，惟於數日後，該輕型機車之火星塞
    亦因上開倒地被汽油浸濕致毀壞而無法發動，而足以生損害
    於告訴人林其宏，因認被告此部份亦涉有毀損犯行云云。
  (二)按犯罪事實應依證據認定之，無證據不得認定犯罪事實；不
    能證明被告犯罪或其行為不罰者，應諭知無罪之判決，刑事
    訴訟法第154條第2項、第301條第1項分別定有明文。公訴人
    認被告涉有此部份犯行，固據提出上開證人葉孋、林其宏、
    陳國源、顏家政之證述、及車號查詢輕型機車車籍、案發現
    場監視錄影畫面翻拍照片、機車受損照片等件為證，惟訊據
    被告雖坦承推倒此部份機車，但否認該機車受有損害，經查
    ：此部份機車遭被告推倒後，經告訴人林其宏、葉孋扶起後
    即共騎至警局派出所製作筆錄，此據證人林其宏、葉孋證述
    明確，可見當時該機車火星塞尚堪使用而無毀壞之情形，事
    後該機車不能發動，其火星塞受損是否因被告推倒機車所致
    ，顯然無從確認，公訴人所提上開證據亦難以證明此部份火
    星塞受損係被告之行為所致，此外，又查無其他證據足以證
    明被告確有此部分犯行，公訴人所指被告此部分犯行即屬不
    能證明，原應諭知無罪，但檢察官認此部分與上開論罪科刑
    部分有想像競合之裁判上一罪關係，爰不另為無罪之諭知。
據上論斷，應依刑事訴訟法第299條第1項前段，刑法第354條、
第41條第1項前段，刑法施行法第1條之1第1項、第2項前段，判
決如主文。
本案經檢察官廖偉志到庭執行職務。
中    華    民    國   100    年    3     月    31    日
                  刑事第一庭          法  官  余仕明
以上正本證明與原本無異。
如不服本判決應於收受判決後10日內向本院提出上訴書狀，並應
敘述具體理由；其未敘述上訴理由者，應於上訴期間屆滿後20日
內向本院補提理由書（均須按他造當事人之人數附繕本）「切勿
逕送上級法院」。
告訴人或被害人對於判決如有不服具備理由請求檢察官上訴者，
其上訴期間之計算係以檢察官收受判決正本之日期為準。
中    華    民    國   100    年    3     月    31    日
                                      書記官  謝鈴玉
附錄本案論罪科刑法條全文：
中華民國刑法第354條
（毀損器物罪）
毀棄、損壞前二條以外之他人之物或致令不堪用，足以生損害於
公眾或他人者，處 2 年以下有期徒刑、拘役或 5 百元以下罰金
。